臺灣臺南地方法院民事裁定　　　　　 99年度消債更字第168號
聲　請　人
即　債務人　黃雅芳
上列當事人聲請消費者債務清理條例更生事件，本院裁定如下：
    主  文
聲請駁回。
聲請費用新台幣壹仟元由聲請人負擔。
    理  由
一、按債務人不能清償債務或有不能清償之虞者，得依本條例所
    定更生或清算程序，清理其債務，消費者債務清理條例第3
    條定有明文。又聲請更生或清算不合程式或不備其他要件者
    ，法院應以裁定駁回之，但其情形可以補正者，法院應定期
    間先命補正，復為同條例第8條所明定。
二、本件聲請意旨略以：聲請人即債務人黃雅芳有不能清償債務
    或有不能清償之虞之情事，前已提出債權人清冊，以書面向
    最大債權金融機構台新國際商業銀行股份有限公司（下稱台
    新銀行）請求共同協商債務清償方案，惟台新銀行提出之協
    商方案為180期，年利率5%，按月需償還新台幣（下同）
    9,958元，然聲請人每月僅能負擔6,000至8,000元，因而協
    商不成立。聲請人之無擔保或無優先權債務總額未逾1,200
    萬元，復未經法院裁定開始清算程序或宣告破產，為此，依
    消費者債務清理條例提出本件更生之聲請等語。
三、衡諸債之關係，係以當事人間之信賴關係為基礎，為社會經
    濟組織之重要支柱，故當事人於以法律行為追求自己之利益
    之際，亦應顧及對方之利益，並考量債權債務在社會上之作
    用，本於誠實及信用之原則，行使債權及履行債務。是對於
    已陷入經濟上困境之消費者，若任其於惡性循環之債務窘境
    中生存，將衍生嚴重之社會問題，難以維持安定之社會經濟
    秩序，故為兼顧債權人、債務人雙方之利益，對陷於經濟上
    困境之消費者，乃允其於消費者債務清理條例施行後，得選
    擇以重建型之更生程序或清算型之清算程序清理其債務，藉
    以妥適調整債務人與債權人及其他利害關係人間之權利義務
    關係，保障債權人獲得公平受償，並謀求消費者經濟生活之
    重建復甦機會。惟若債務人履行債務並無困難，僅係為圖謀
    減免債務，而不為債務之履行，自有違債權契約為誠信契約
    之本旨。
四、經查：
（一）聲請人於99年8月間向其最大債權銀行台新銀行申請前置
      協商，因未能同意每月清償9,985元之協商方案，致協商
      不成立，有台新銀行99年10月18日台新總個金企劃字第
      09900015955號函、同年11月16日陳報狀、99年10月13日
      前置協商不成立通知書在卷可稽，自堪信實。惟：
 （1）聲請人任職台灣雅芳股份有限公司及美商讚果有限公司台
      灣分公司，96年迄98年每年年收入分別為367,316元、
      401,743元、367,889元，每年每月平均收入超過30,000元
      ；而99年1月至10月僅台灣雅芳股份有限公司所得總額即
      有268,741元，平均每月至少約有26,874元（參該公司99
      年11月22日陳報狀），另據聲請人自陳99年4月起至10月
      均領取低收入補助6,600元，則聲請人於上開前置協商期
      間，平均每月收入至少有33,474元（26874+6600=33474）
      。
 （2）聲請人自95年起均未為車輛所有權人之登記（參卷附聲請
      人95年至98年之稅務電子閘門所得調件明細表），其主張
      汽車燃料牌照稅及汽機車保險費之支出，即非可採。又聲
      請人自99年4月起經核定為低收入戶，有台南市中西區公
      所函在卷可按，則依全民健康保險法第27條第5款及國民
      年金法第12條第1款規定，聲請人家庭成員保險費受全額
      之補助；且聲請人之勞工保險又已於94年7月5日退保，是
      其主張支出勞健保費，亦非有據。而聲請人積欠總債務高
      達1,259,240元，於履行債務期間，本應節制開支，生活
      力求儉樸，勉力履行債務，是依內政部98年度台灣省低收
      入戶最低生活費用每人每月為9,829元（該生活費標準係
      按照政府最近一年平均每人消費支出，包括食品費、衣著
      鞋襪費、房租水電費、家居管理費、醫療保健費、交通通
      訊費、娛樂教育費及雜項支出60%訂定）之公告，並參酌
      98年度綜合所得稅每人免稅額82,000元，以及父母對未成
      年子女之法定扶養義務，不因收入多寡而受影響等情，聲
      請人扶養未成年子女3名（參戶籍謄本），每月支出為
      10,251元（計算式：82,000÷12÷2＝3,417，3,417×3＝
      10,251），合計聲請人每月必要生活支出應為20,080元。
 （3）如前所述，聲請人每月收入33,474元，扣除其每月必要生
      活支出20,080元，尚有餘額13,394元，縱聲請人罹有乳癌
      ，每月另有3,200元之醫療支出屬實，仍尚有資力履行最
      大債權銀行台新銀行提出每月9,985元之清償方案至明。
（二）另聲請人於99年6月至8月有異常消費情形，消費金額高達
      26.8萬元，佔聲請人無擔保債務總金額21.3%，且消費項
      目為化妝品、珠寶、皮鞋、眼鏡等非生活必需品，有前置
      協商不成立通知書及台新銀行99年11月16日陳報狀附各金
      融機構清費明細通報可按。聲請人積欠債務，不但未能節
      撙生活，反於與最大債權銀行協商前，大量支借金錢為不
      當之消費，不無以更生圖謀減免債務之嫌，顯有違債權契
      約為誠信契約之本旨。
五、綜上，聲請人既非不能清償債務或有不能清償之虞，又有以
    更生圖謀減免債務之嫌，其更生之聲請即不符消費者債務清
    理條例第3條規定，且有違債權契約之誠信本旨，依上開說
    明，本件聲請自不應准許，爰裁定如主文。
中    華    民    國    100    年    1    月    7     日
                  民事第二庭  法  官  魏玉英
上為正本係照原本作成。
如不服本裁定，應於裁定送達後10日內，以書狀向本院提出抗告
，並繳納抗告費新臺幣1千元。
中    華    民    國  100    年    1    月      10    日
                              書記官  蔡曉卿